臺灣臺中地方法院行政訴訟判決
111年度交字第22號
原      告  魏子濬  
被      告  高雄市政府交通局

代  表  人  張淑娟  
上列當事人間交通裁決事件，原告不服被告民國110年12月15日
高市交裁字第32-GU0000000號裁決書，提起行政訴訟，本院判決
如下：
    主  文
原告之訴駁回。
訴訟費用新臺幣參佰元由原告負擔。
    事實及理由
一、程序事項：
　　按行政訴訟法第237條之7規定，交通裁決事件之裁判，得不
    經言詞辯論為之。本件屬交通裁決事件，依兩造所述各節及
    卷內資料其事證已臻明確，本院認無經言詞辯論之必要，爰
    不經言詞辯論而為判決。
二、事實概要：
　　原告民國110年11月04日19時29分許，駕駛號牌337-LSQ號普
    重機車(下稱系爭車輛），行經臺中市沙鹿區臺灣大道與晉
    文路301巷口，因「駕車行經有燈光號誌管制之交岔路口闖
    紅燈」之違規行為，經臺中市政府警察局清水分局（下稱舉
    發機關）員警認定原告違反道路交通管理處罰條例第53條第
    1項之規定，當場對原告掣開第GU0000000號舉發違反道路交
    通管理事件通知單。被告續於110年12月15日以高市交裁字
    第32-GU0000000號裁決書（下稱原處分），依道路交通管理
    處罰條例第53條第1項、第63條第1項第3款、第60條第1項及
    「違反道路交通管理事件統一裁罰基準表」之規定，按期限
    內到案之基準，裁處原告第1階段罰鍰新臺幣（下同）1,800
    元並記違規點數3點。
三、原告主張略以：
　  原告對於當天違規事實與否存有疑義，我認為我當時通過時
    為該巷有顯示可直接左轉的燈號並已轉為黃燈通過；員警當
    時站立位置為斜坡上方，於本人所經過顯示箭頭燈號處背離
    ，視線存有阻礙，客觀上應有誤判之虞。由原告檢附之同段
    時間其他車輛提供之採證影片可見當時視線昏暗，執勤員警
    於本處路邊攔停人車，並未依規定顯示警示燈，取締過程有
    瑕疵。且當時遭員警攔停後，我回頭看確實該巷燈號已轉為
    綠燈，應可類推臺灣大道於原告已到達員警舉發處時為紅色
    燈號。再按「攔停違規車輛」或「夜間實施規劃性交通稽查
    」，巡邏車應開啟警示燈，內政部警政署交通違規稽查與輕
    微違規勸導作業注意事項第肆點定有明文。可知開啟警示燈
    應有助於防止交通違規事件及增進交通安全與秩序之管理，
    而舉發員警應符合上開規定開啟警示燈，並非以不作為方式
    等待違規後上前取締等語。並聲明：原處分撤銷。
四、被告答辯略以：
　　本件違規事實，依舉發機關提出之採證光碟內容以及員警職
    務報告書已足證原告面對路口交通號誌顯示為圓形紅燈，在
    已喪失車輛通行權之狀態下通過路口停止線後直行，原告確
    有「駕車行經有燈光號誌管制之交岔路口闖紅燈」之違規事
    實等語。並聲明：原告之訴駁回。
五、本院之判斷：
(一)按「汽車行駛至交岔路口，其行進、轉彎，應依下列規定：
    一、應遵守燈光號誌或交通指揮人員之指揮，遇有交通指揮
    人員指揮與燈光號誌並用時，以交通指揮人員之指揮為準。
    」、「汽車駕駛人，行經有燈光號誌管制之交岔路口闖紅燈
    者，處新臺幣1千8百元以上5千4百元以下罰鍰。」、「汽車
    駕駛人有下列各款所列條款之一者，除依原條款處罰鍰外，
    並予記點：三、有……第53條……情形之一者，各記違規點數3
    點。」道路交通安全規則第102條第1項第1款、道路交通管
    理處罰條例第53條第1項及第63條第1項第3款分別定有明文
    。又依違反道路交通管理事件統一裁罰基準表之規定，機車
    駕駛人，行經有燈光號誌管制之交岔路口闖紅燈，期限內繳
    納或到案聽候裁決者，統一裁罰基準1,800元，記違規點數3
    點。
(二)經本院勘驗調查舉發機關提供之採證光碟，製成勘驗筆錄附
    卷為證（見本院卷第83頁），勘驗結果為：㈠員警密錄器畫
    面時間2021/11/04 19：39：06時至19：39：09時，員警站
    立於臺中市沙鹿區晉文路301巷口往東方向與臺灣大道六段
    路口處，面對臺灣大道六段執行勤務，當時晉文路301巷號
    誌顯示為紅燈，臺灣大道六段往南方向號誌顯示為黃燈，19
    ：39：10時至19：39：16時，晉文路301巷口號誌由紅燈轉
    為綠燈，臺灣大道往南方向號誌亦由黃燈轉為紅燈，19：39
    ：17時至19：42：05時，一台普通重型機車(下稱系爭車輛
    ），沿臺灣大道六段往南方向通過停止線後左轉晉文路301
    巷往東方向，遭員警攔查，並當場製單舉發。㈡原告提供行
    車紀錄器畫面時間2021/11/04 19：33：07時至19：33：21
    時，機車沿臺灣大道六段往南方向左轉晉文路301巷，當時
    路口直立式號誌顯示為圓形紅燈與左轉保護時相，當機車左
    轉面向晉文路301巷時，該路口號誌顯示為紅燈，機車通過
    路口後，繼續沿晉文路301巷往東方向前進，期間並未遭員
    警攔停之情形。
(三)經本院交叉比對上開勘驗結果可知，員警密錄器之內容顯示
    當晉文路301巷口號誌為綠燈時，原告始騎乘機車沿臺灣大
    道六段往南方向左轉晉文路301巷，而當時臺灣大道六段往
    南方向號誌為紅燈，左轉後面對晉文路301巷之號誌為綠燈
    ，而當原告左轉後即遭員警攔查停車等情，核與員警於職務
    報告書（見本院卷第73頁）所認定原告違規之事實相符，應
    堪採信。又原告提供之行車紀錄器畫面，雖其沿臺灣大道六
    段往南方向準備左轉晉文路310巷時之號誌為圓形紅燈與左
    轉保護時相，然其左轉後面對之晉文路301巷口號誌為紅燈
    ，而非顯示綠燈，且原告並未遭員警攔查，卻於舉發通知單
    （見本院卷第49頁）有當場簽名收受之行為，顯與舉發員警
    舉發違規事實不同，足見原告提出之行車紀錄器，並非當時
    違規之事實，故本件應以員警密錄器內容判斷原告是否闖紅
    燈，合先敘明。
(四)再按「行車管制號誌各燈號顯示之意義如左：五、圓形紅燈
    ：（一）車輛面對圓形紅燈表示禁止通行，不得超越停止線
    或進入路口。」，為道路交通標誌標線號誌設置規則第206
    條第5款第1目所明定。並依卷附舉發機關檢附之員警密錄器
    擷圖、GOOGLE實景地圖（見本院卷第61-19頁）可知，該路
    口為臺灣大道六段與晉文路310巷之交會處，於路口醒目位
    置均已設置有燈光號誌，以管制臺灣大道六段往南方向之行
    車得否進入相交道路，參照交通部62年7月14日交路字第128
    15號函釋有關交岔路口自何處算起：「未設置號誌燈者，自
    四個轉角處起算。設有號誌燈者，自燈柱起算。劃有停止標
    線，自停止標線起算」，可知上開路口範圍之界定，自停止
    標線或燈柱起算，本件原告所有系爭車輛既沿臺灣大道六段
    進入路口左轉，自應受其臺灣大道六段往南方向號誌之管制
    ，而當時原告卻於面對紅燈之狀態下，仍逕予前行進入路口
    並迴轉，原告闖紅燈之事實，至為明確。故原告主張當時通
    過時為該巷有顯示可直接左轉的燈號並已轉為黃燈通過云云
    ，即無可採。
(五)另參照內政部警政署交通違規稽查與輕微違規勸導作業注意
    事項：「肆、具體作法 （二）攔停舉發：1.擔服交通稽查
    勤務應穿著制服，不得於「隱密處」突然衝出攔檢車輛。2.
    「攔停違規車輛」或「夜間實施規劃性交通稽查」，巡邏汽
    車應開啟警示燈。3.以「非巡邏車」或實施「便衣交通稽查
    」，須經主官核准或指派。4.攔檢時應選擇不妨礙交通處所
    ，並注意本身及當事人安全，非經客觀、合理判斷有明顯違
    規者，避免任意攔車稽查；車輛攔停後，應即告知駕駛人或
    行為人違規行為或違反之法令規定。5.經明確指揮制止攔檢
    不停車輛，應避免追車，依規定逕行舉發。」之規定，可知
    擔服交通稽查勤務者應穿著制服，取締交通違規之攔停位置
    應考量駕駛人反應時間及適當空間，攔檢時應選擇不妨礙交
    通處所，並注意本身及當事人安全，尚無於違規取締前方預
    告前有違規取締之必要，而檢視上開勘驗畫面，當時舉發員
    警立於路口馬路旁，手持閃光指揮棒攔查，行經該處之車輛
    均能清楚知悉員警執行勤務之行為，又員警執行交通違規稽
    查，原應注意自身及當事人安全，選擇於不妨礙交通之處所
    進行攔停違規舉發，本合於上開注意事項之規定，故應無原
    告所指舉發程序有瑕疵可言。原處分裁罰原告，核無違誤。
六、綜上所述，原告違規事證明確，被告依法所為原處分並無違
    誤，原告訴請撤銷，為無理由，應予駁回。
七、本件第一審裁判費為300元，應由原告負擔，爰確定第一審
    訴訟費用額如主文第2項所示。
據上論結，本件原告之訴為無理由，依行政訴訟法第237條之7、
第98條第1項前段、第237條之8第1項，判決如主文。
中　　華　　民　　國　 111　　年　　9　　月　　13　　日
　　　　　　　　　行政訴訟庭　法　官  吳俊螢　
上為正本係照原本作成。
如不服本判決，應於送達後20日內，向本院提出上訴狀，其未表
明上訴理由者，應於提出上訴後20日內向本院補提理由書（均須
按他造人數附繕本）。上訴理由應表明關於原判決所違背之法令
及其具體內容，或依訴訟資料可認為原判決有違背法令之具體事
實。
中　　華　　民　　國　 111　　年　　9　　月　  14  　日
                              書記官  王素珍